最高法院刑事裁定　　　　　　　　　　　　　　八十八年度台抗字第一三一號
　　抗告人　甲○○　男
右抗告人因盜匪等罪案件，不服臺灣高等法院中華民國八十八年一月三十日駁回聲明
異議之裁定（八十七年度聲字第九一二號），提起抗告，本院裁定如左：
    主  文
原裁定撤銷，應由臺灣高等法院更為裁定。
    理  由
本件原裁定以抗告人聲明異議意旨略稱：其於民國七十八年間，因犯盜匪罪及竊盜罪
，經判處無期徒刑及有期徒刑二年六月（嗣減為有期徒刑一年三月）確定。依刑法第
五十一條第四款前段規定，宣告之最重刑為無期徒刑者，不執行他刑，故竊盜罪所處
有期徒刑一年三月即不得執行。乃檢察官指揮執行時，竟將上開案件押日數四百五
十七日折抵竊盜罪刑期，而未算入無期徒刑之執行期間，使抗告人權益受損云云。惟
刑法第五十一條第四款前段規定，宣告之最重刑為無期徒刑者，不執行他刑，係指無
期徒刑不得與他刑合併執行而言，並非針對無期徒刑裁判確定前押日數得否算入刑
期而設。又宣告無期徒刑者，其罪刑本身既屬無期，原無折抵刑期問題，而本件檢察
官於八十二年二月十七日指揮執行時，依當時法律，亦無如八十三年一月二十八日修
正刑法第七十七條第二項關於「無期徒刑裁判確定前逾一年部分之押日數算入前項
已執行之期間內」之規定，且執行指揮程序，性質上亦無新舊法比較適用之問題。因
認抗告人之聲明異議為無理由，予以裁定駁回，固非無見。
惟查刑法第五十一條第四款規定：「宣告之最重刑為無期徒刑者，不執行他刑。但罰
金及從刑不在此限。」所謂不執行他刑，係指除罰金及從刑以外之其他刑罰，均不予
執行而言。故被告於裁判確定前犯數罪，分別受無期徒刑及有期徒刑之宣告，於法既
不執行有期徒刑，則其於裁判確定前押之日數，即無折抵有期徒刑之問題。又受徒
刑之執行而有悛悔實據者，無期徒刑逾十年後，由監獄長官報請法務部，得許假釋出
獄。無期徒刑裁判確定前逾一年部分之押日數算入前項已執行之期間內，亦為八十
三年一月二十八日修正公布之刑法第七十七條第一項、第二項所明定。此項規定，依
八十六年十一月二十六日增訂之刑法施行法第七條之一前段規定，於中華民國八十六
年刑法第七十七條修正施行前犯罪者適用之。本件抗告人前因犯竊盜及盜匪二罪，經
檢察官執行押，並經法院分別判處竊盜罪有期徒刑二年六月（嗣減為有期徒刑一年
三月），盜匪罪為無期徒刑，先後確定，則抗告人因竊盜罪所處有期徒刑部分，自應
不予執行。惟檢察官指揮執行抗告人所處之無期徒刑時，其執行指揮書記載：「竊盜
罪判處有期徒刑一年三月已押日數（9.－1. 4.19.－3. 共押四五七
日）折抵刑期屆滿」，亦即將裁判確定前押之四百五十七日折抵有期徒刑，是否與
上開規定有違，不無探求之餘地。而此項押日數既經折抵，牽涉無期徒刑執行期間
之計算，影響被告假釋要件之成就，自應詳加審究，乃原法院遽予裁定駁回抗告人異
議之聲明，自有可議。抗告意旨，指摘原裁定不當，非無理由，應將原裁定撤銷，由
原法院更為適法之裁定。
據上論結，應依刑事訴訟法第四百十三條前段，裁定如主文。
中      華      民      國    八十八    年      四      月    二十九    日
                              最高法院刑事第十一庭
                                  審判長法官  楊  文  翰
                                        法官  陳  正  庸
                                        法官  陳  世  雄
                                        法官  張  淳  淙
                                        法官  楊  商  江
      右正本證明與原本無異
                                              書  記  官
中      華      民      國    八十八    年      五      月     三       日
                                                                      ：
